臺灣高雄地方法院民事裁定　　　　　　100年度消債抗字第7號
抗　告　人　黃士哲
相　對　人　聯邦商業銀行股份有限公司
法定代理人　李憲章
相　對　人　遠東國際商業銀行股份有限公司
法定代理人　洪信德
相　對　人　台北富邦商業銀行股份有限公司
法定代理人　梁培華
相　對　人　萬泰商業銀行股份有限公司
法定代理人　韓傑輔
相　對　人　台新國際商業銀行股份有限公司
法定代理人　吳清文
上列當事人間因消費者債務清理條例聲明異議事件，抗告人對於
中華民國99年12月22日本院99年度事聲字第380 號第一審裁定提
起抗告，本院管轄之第二審合議庭裁定如下：
    主  文
抗告駁回。
抗告程序費用新臺幣壹仟元由抗告人負擔。
    理  由
一、抗告意旨略以：抗告人每月收入約新臺幣（下同）18,000元
    ，勉力撙節支出，將必要費用精簡為8,800 元後，仍有餘款
    9,200 元可供運用，則抗告人提出每月清償9,003 元之更生
    方案應屬公允妥適，且抗告人已徵得家姊黃滿枝之同意擔任
    連帶保證人，故相對人之異議為無理由。為此，爰依法提起
    抗告，請求廢棄原審裁定等語。
二、按消費者債務清理條例係以謀求債務人經濟生活之重建及社
    會經濟之健全發展為其主要目的，此觀諸該條例第1 條之規
    定甚明。更生制度旨在兼顧債權人或其他利害關係人之權益
    與債務人之經濟生活之平衡調整，使債務人於得以維持基本
    生活之情況下，合理清償債務並重建其經濟生活。復按債務
    人有薪資、執行業務所得或其他固定收入，法院認更生方案
    之條件公允者，得不經債權人會議可決，逕依債務人之聲請
    或依職權以裁定認可更生方案，該條例第64條第1 項定有明
    文。其立法理由略謂：債務人如有薪資、執行業務所得（例
    如：計程車司機之執行業務所得）等固定收入，並將其可處
    分所得之一定部分充為清償，於債權人之權益已有保障，其
    更生程序應更為簡易、迅速，故債務人提出之更生方案，倘
    法院認為其條件公允（例如：清償總額已達債權總額相當成
    數，債權人受償金額不致過低等），得不待債權人會議可決
    ，逕依債務人之聲請或依職權以裁定認可之等語。從而，債
    務人所提更生方案是否不經債權人會議可決即逕予准許，應
    以更生方案是否公允為斷，法院審查更生方案認為公允者，
    始得為認可之裁定。而所謂公允，即更生方案合乎平等原則
    ，應審酌債權人與債務人之利益衡平、債務人之償債能力與
    清償誠意、以及社會公益等因素綜合判斷。又依同條例第64
    條第2 項第2 款，第63條第1 項第8 款規定，更生方案無履
    行可能者，法院應不認可更生方案。蓋以債務人提出之更生
    方案縱屬條件公允，而債務人實際上不可能履行，亦不足保
    障債權人之權益，而有違同條例第64條第1 項之立法意旨。
三、經查：
  (一)本件抗告人前依消費者債務清理條例之規定聲請更生，經本
    院98年度消債抗字第584 號裁定進行更生程序，其自承於夜
    市販售飾品，每月平均收入約18,000元，尚須與前配偶共同
    扶養未成年子女黃久真（民國82年出生），而黃久真名下有
    土地及房屋各1 筆，每年得收取租金35,000元（扣除代租費
    7,000 元），即每月有租金收入2,917 元等情，有前開裁定
    、抗告人之財產及收入狀況報告書、收入切結書、戶籍謄本
    、財產歸屬資料清單、民事補充狀、房屋租賃契約書等附卷
    可稽，堪信為真。
  (二)抗告人雖謂其已勉力撙節支出，將必要費用精簡為8,800 元
    後，仍有餘款9,200 元可供運用，則抗告人提出每月清償9,
    003 元之更生方案應屬公允妥適云云。然查，所謂最低生活
    費，係由中央、直轄市主管機關參照中央主計機關所公布當
    地區最近1 年平均每人消費支出百分之60定之，並至少每 3
    年檢討1 次；直轄市主管機關並應報中央主管機關備查，社
    會救助法第4 條第2 項定有明文。而內政部社會司所公告低
    收入戶最低生活費用，既係按照政府近1 年平均每人消費支
    出百分之60訂定，原即包括食品、衣著、房租及水費、電費
    、醫療保健、交通、娛樂、教育等基本生活需求之消費支出
    ，原審以99年度臺灣省每人每月最低生活費用9,829 元，作
    為計算抗告人必要生活費用及扶養費用支出之準據，並無違
    誤。從而，抗告人如將每月所得扣除其個人最低生活費用9,
    829 元，及未成年子女之扶養費3,456 元〔計算式：（9,82
    9 －2,917 ）÷2 ＝3,456 〕後，僅餘4,715 元，核難期待
    依原更生方案按月清償9,003 元。又抗告人稱其姊黃滿枝同
    意擔任連帶保證人，並未提出黃滿枝之資力證明及願意擔保
    清償或資助抗告人生活費用之承諾，供本院審酌，尚屬無據
    。是抗告人所提之更生方案，應顯無履行可能，而不應認可
    。
四、綜上所述，本院98年度司執消債更字第10001號裁定未審究
    原更生方案無履行之可能，認抗告人以每月平均收入18,000
     元 為基準，定每期償還9,003 元之更生方案條件為公允，
    予以認可，核有未恰。原審予以廢棄，發回由本院民事執行
    處依法續為妥適處理，並無不合。抗告意旨指摘原審裁定不
    當，求予廢棄，為無理由，應予駁回。又抗告人於抗告程序
    聲明已徵得其姊黃滿枝之同意擔任連帶保證人等語，案經發
    回，宜一併審究處理。
五、據上論結，本件抗告為無理由，依消費者債務清理條例第15
    條，民事訴訟法第495 條之1 第1 項、第449 條第1 項、第
    95條、第78條，裁定如主文。
中    華    民    國   100    年    1     月    18    日
                  民事第一庭審判長法  官謝肅珍
                                  法  官林岳葳
                                  法  官張茹棻
不得再抗告。
中    華    民    國   100    年    1     月    18    日
                                  書記官林瑞標